臺灣雲林地方法院民事判決　　　　　　　 96年度訴字第278號
原　　　　告　乙○○
被　　　　告　甲　○
　　　　　　　子○○
　　　　　　　庚○○
　　　　　　　壬○○
　　　　　　　辛○○
兼上五人共同
訴訟代理　人　癸○○
上列當事人間第三人異議之訴事件，經本院於中華民國96年09月
27日言詞辯論終結，判決如下：
    主    文
本院九十六年度執字第二七八二號損害賠償強制執行事件，就原
告所有坐落雲林縣斗六市○○○段五四六之三、五四六之四、五
四六之五、五三三之五地號土地上，臨時建號二五五０號（門牌
號碼：雲林縣斗六市○○○路118 號）之未保存登記建物所為之
強制執行程序應予撤銷。
訴訟費用新臺幣壹萬陸仟陸佰捌拾柒元由被告連帶負擔。
    事實及理由
一、兩造之聲明：
  (一)原告方面：如主文第1 項所示。
  (二)被告方面：原告之訴駁回。
二、原告起訴主張：本院96年度執字第2782號損害賠償強制執行
    事件，就坐落雲林縣斗六市○○○段546-3 、546-4 、546-
    5 、533-5 地號土地（下稱系爭土地），及其上門牌號碼為
    雲林縣斗六市○○○路118 號之未保存登記建物（下稱系爭
    建物），為查封拍賣，惟系爭建物，係其於民國（下同）80
    年06月間自行出資僱工搭建，屬其所有，並非訴外人即該執
    行債務人丙○○（原告之兄）所有。詎被告即執行債權人誤
    予查封拍賣，為此，爰依強制執行法第15條之規定，提起第
    三人異議之訴等語。
三、被告則以：系爭土地及建物是原告及丙○○的祖先所遺留，
    系爭土地係分配予丙○○的部分，系爭建物係丙○○原始出
    資建築，故納稅義務人為丙○○等情置辯。
四、本件不爭執及爭執事項如下：
  (一)不爭執事項：
    1.被告聲請就系爭土地及建物等不動產為強制執行，由本院
      以96年度執字第2782號執行在案。
    2.上開不動產之強制執行程序尚未終結。
    上開事實，業經本院依職權調取本院96年度執字第2782號強
    制執行案卷，核閱無訛，復為兩造所不爭執，自堪信為真實
    。
  (二)爭執事項：
    1.系爭建物是何人所有？
    2.原告提起本件第三人異議之訴，是否有理由？
五、茲就爭執事項，析述本院得心證之理由如下：
  (一)原告主張系爭建物為其出資興建等語，惟為被告所否認，經
    查：
    1.證人即承作系爭建物水泥工程之工人戊○○證稱：約於80
      年間，經由他人介紹在斗六市○○路附近為原告承作一間
      鐵皮屋內的水泥工程，面積約300 多坪，工程費60幾萬元
      （見本院卷第43-44頁）。
    2.證人即承作系爭建物烤漆浪板工程之工人丁○○證稱：約
      14、15年前，在斗六市○○路附近，承包原告所蓋鐵皮屋
      工廠之烤漆浪板工程，工廠面積約300 坪，由5 、6 位工
      人承作7 、8 天才完成，工程費每坪約80至90萬元間（見
      本院卷第52-53頁）。
    3.證人即長安里里長己○○證稱：系爭建物坐落在雲林縣斗
      六市○○里○○○路，係屬原告所有，平日原告即居住在
      該工廠內（見本院卷第54頁）。
    4.證人丙○○證稱：系爭土地雖登記為其所有，但實際上是
      兄弟共有，當初原告要蓋系爭建物作農舍使用，因其為系
      爭土地之登記名義人，才以其名義申請為系爭建物之納稅
      義務人，但系爭建物實際上係原告出資興建，房屋稅也是
      原告在繳納（見本院卷第63-64頁）。
    5.被告辯稱系爭建物是訴外人丙○○所有乙節，固據其提出
      歸戶財產查詢清單1 紙為證（見本院卷第58頁），然未保
      存登記建物所有權人之認定應以原始起造人為其所有權人
      ，故系爭建物之納稅名義人雖非登記為原告，但因系爭建
      物係屬未辦保存登記之建物，故稅捐稽徵單位所為之稅務
      行政管理之記載，尚不足以據此而認定納稅義務人為系爭
      建物之所有權人，是被告上開抗辯，尚難憑採。
  (二)綜上，自己出資而建築之房屋，不待登記即原始取得其所有
    權，與該房屋納稅義務人名義之誰屬無關，亦與因法律行為
    而取得者，須依民法第758 條規定經登記始取得其所有權者
    不同，故系爭建物為原告出資僱工興建，已如前述，則原告
    不待辦理保存登記即得原始取得其所有權甚明，是原告主張
    系爭建物為其所有，應屬有據。
  (三)按第三人就執行標的物有足以排除強制執行之權利者，得於
    強制執行程序終結前，向執行法院對債權人提起異議之訴，
    強制執行法第15條前段定有明文。而強制執行法第15條所謂
    就執行標的物有足以排除強制執行之權利者，係指對於執行
    標的物有所有權、典權、留置權，質權存在之情形之一者而
    言（最高法院44年台上字第721 號判例參照）。系爭建物所
    有權既歸屬原告所有，揆諸前揭規定及說明，原告本於系爭
    建物所有權人之地位，於本院96年度執字第2782號強制執行
    事件執行程序終結前，提起本件訴訟，請求撤銷就原告所有
    系爭建物所為之強制執行程序，為有理由，應予准許。
  (四)另併依民事訴訟法第87條第1 項確定訴訟費用額為16,687元
    （含裁判費14,959元、證人旅費1,728元）。
六、本件判決基礎俱已臻明確，兩造其餘攻防方法及訴訟資料經
    本院審酌後，核與判決不生影響，無逐一論駁之必要，併此
    敘明。
七、訴訟費用負擔之依據：民事訴訟法第85條第2 項 。
中　　華　　民　　國　　96　　年　　10　　月　　11　　日
                  民事第一庭    法  官  許佩如
以上正本係照原本作成。
如對本判決上訴，須於判決送達後20日內向本院提出上訴狀。
中　　華　　民　　國　　96　　年　　10　　月　　11　　日
                                書記官　蔡嘉萍
